【裁判字號】    99,訴緝,136
【裁判日期】    990831
【裁判案由】    組織犯罪防制條例等
【裁判全文】
臺灣臺北地方法院刑事判決             99年度訴緝字第136號
公  訴  人  臺灣臺北地方法院檢察署檢察官
被      告  丙○○
上列被告因組織犯罪防制條例等案件，經檢察官提起公訴（99年
度偵字第2938號），本院判決如下：
    主  文
丙○○以加害生命、身體之事，恐嚇他人致生危害於安全，累犯
，處拘役伍拾伍日，如易科罰金，以新臺幣壹仟元折算壹日。
其餘被訴部分均無罪。
    事  實
一、丙○○前於民國97年間因違反毒品危害防制條例案件，經本
    院於97年8月11日以97年度簡字第2732號判處有期徒刑3月確
    定，於98年2月14日縮刑期滿執行完畢。竟仍不知悔改，復
    基於恐嚇之犯意，於98年12月8日向乙○○恫嚇稱:以後不要
    讓伊看到，否則伊將不讓乙○○生存等語，使乙○○因而心
    生畏懼，致生危害於乙○○之安全。
二、案經臺北市政府警察局移送臺灣臺北地方法院檢察署檢察官
    偵查起訴。
    理  由
壹、有罪部分:
一、證據能力事項:
  (一)按「被告以外之人於審判外向法官所為之陳述，得為證據。
    被告以外之人於偵查中向檢察官所為之陳述，除顯有不可信
    之情況者外，得為證據。」、「被告以外之人於審判中有下
    列情形之一，其於檢察事務官、司法警察官或司法警察調查
    中所為之陳述，經證明具有可信之特別情況，且為證明犯罪
    事實之存否所必要者，得為證據：...二、身心障礙致記憶
    喪失或無法陳述者。...。」，刑事訴訟法第159條之1、之3
    定有明文。經查:
  (1)本件證人乙○○、己○○於偵查中之證詞，業經具結以擔保
    其證詞之真實性及憑信性，被告未釋明有顯不可信之情況，
    且其二人經本院依法傳拘無著，是其等於偵查中之證詞，得
    為證據。
  (2)證人戊○○於偵查中之證詞，亦經具結以擔保其證詞之真實
    性及憑信性，被告未釋明有顯不可信之情況，被告雖請求行
    使反對詰問權，但證人戊○○因陳舊性腦梗塞，無法到庭陳
    述，此有天主教耕莘醫院所出具之診斷證明書在卷可稽，揆
    諸前開規定，其於偵查中之證詞，自得為證據。
  (二)按被告以外之人於審判外之言詞或書面陳述，除法律有規定
    者外，不得作為證據；又被告以外之人於審判外之陳述，雖
    不符合同法第159條之1至第159條之4之規定，但經當事人於
    審判程序同意作為證據，法院審酌該言詞陳述或書面陳述作
    成時之情況，認為適當者，亦得為證據。當事人、代理人或
    辯護人於法院調查證據時，知有第159條第1項不得為證據之
    情形，而未於言詞辯論終結前聲明異議者，視為有前項之同
    意，刑事訴訟法第159條第1項及第159條之5分別定有明文。
    本判決下列所引用之其餘證據資料，均經依法踐行調查證據
    程序，當事人於本院言詞辯論終結前亦未聲明異議，本院審
    酌證據資料製作時之情況，均無違法不當及證明力明顯過低
    之瑕疵，亦查無依法應排除其證據能力之情形，認以之作為
    證據應屬適當，皆有證據能力。
二、認定本件犯罪事實所依憑之證據及理由:
    訊據被告固坦承與被害人乙○○認識，惟矢口否認有何恐嚇
    之犯行，並辯稱:我沒有恐嚇他云云。惟查，上揭犯罪事實
    ，業據證人即被害人乙○○於偵查中結證稱:98年12月8日被
    告要我請他吃飯，我跟他說我沒賺到錢，怎麼請他，他嫌我
    口氣不好，就跟我說以後不要讓他看到，不然不讓我在該地
    生存，我聽後很害怕，當時旁邊還有歐巴桑也有看到等語（
    參偵字第29178號卷第282頁）在案。且查，被告於本院99年
    3月3日準備程序中自承:「98年12月8日我有與乙○○見過面
    。」等語（參本院卷一第139頁背面）。嗣於本院最後審理
    期日時復供稱:我與乙○○認識，有時會有口角，恐嚇乙○○部分，我可能有等語（參本院99年8月18日審判筆錄第6、
    8頁）。足認證人乙○○前開證詞，應為真實，而可採信。
    被告否認犯行，為卸責之詞，不足憑採。從而，本件被告恐
    嚇被害人乙○○之犯行，事證明確，洵堪認定，應依法論科
    。
三、論罪科刑理由:
    核被告所為，係犯刑法第305條之恐嚇危害安全罪。被告前
    於97年間因違反毒品危害防制條例案件，經本院於97年8 月
    11日以97年度簡字第2732號判處有期徒刑3月確定，於98年2
    月14日縮刑期滿執行完畢，此有臺灣高等法院被告前案紀錄
    表在卷可參。其於受有期徒刑之執行完畢後，5年內故意再
    犯本件有期徒刑以上之罪，為累犯，應依法加重其刑。爰審
    酌被告僅因被害人乙○○拒絕請其吃飯，即恐嚇被害人乙○○之犯罪動機、目的、手段，所生危害尚非至鉅，其犯後陳
    述反覆，顯見其毫無悔意等一切情狀，量處如主文所示之刑
    ，並諭知易科罰金之折算標準。
貳、無罪部分:
一、公訴意旨另略以:
  (一)參與犯罪組織部分:
    被告丙○○（綽號「小武」）與許家源（綽號「阿源」）、
    李竑億、吳夏清（綽號「阿清」）、林舜田（綽號「阿田」
    ）、劉順生（綽號「阿生」）（以上5人已審結）、真實姓
    名年籍不詳綽號「阿國」等人，共同參與具有集團性、常習
    性、脅迫性及暴力性之「萬國幫」犯罪組織。因認被告丙○○此部分所為，涉犯組織犯罪防制條例第3條第1項後段參與
    犯罪組織罪嫌。
  (二)對被害人甲○○恐嚇取財部分:
  (1)被告丙○○與李竑億、吳夏清、林舜田、劉順生（以上4 人
    已審結）等人，共同基於意圖為渠等不法所有之犯意聯絡，
    自98年3月起，在臺北市萬華區西門町地區一帶，以數人圍
    住帶往偏僻巷內之方式，陸續向被害人甲○○恐嚇，要求被
    害人甲○○須按月繳交3千元充作保護費，使被害人甲○○
    心生畏懼，因而交付財物予李竑億等人。期間渠等因於98
    年3月26日某時，在前述西門町地區，向被害人甲○○恐嚇
    取財未果，竟由被告劉順生動手毀棄損壞被害人甲○○所有
    之車牌號碼WUV-468號輕型機車，復於隔日，在上開西門町
    地區，毀棄損壞被害人甲○○所有之摩托羅拉廠牌之黑色手
    機1支（毀棄損壞機車及手機部分未據告訴），又動手毆打
    被害人甲○○，致被害人甲○○受有身體多處鈍傷之傷害（
    傷害部分未據告訴），使被害人甲○○心生畏懼。
  (2)嗣於98年7月間許家源出監後，改由許家源（已審結）夥同
    被告丙○○及李竑億、吳夏清、林舜田及劉順生等人，共同
    基於意圖為渠等不法所有之犯意聯絡，自98年7月間起，在
    上述西門町地區一帶，陸續以收取保護費為由，向被害人甲○○恐嚇取財。期間渠等有於98年9月17日，在臺北市○○
    區○○路一段30巷口，另於98年10月2日，在臺北市○○區
    ○○街與峨嵋街口處，向被害人甲○○恐嚇，要被害人甲○○繳交保護費，均使被害人甲○○心生畏懼，因而分別交付
    5百元、3千元之財物予被告許家源等人。總計自98年3月間
    至98年10月間止，被害人甲○○共交付8千元款項。
  (3)因認被告丙○○此部分所為，涉犯刑段第346條第1項恐嚇取
    財罪嫌。且先後多次行為為集合犯之包括一罪。
  (三)對被害人己○○詐欺得利及恐嚇取財部分：
    被告丙○○意圖為自己不法所有，於98年10月2日晚上8時許
    ，在臺北市○○區○○路133巷口，明知其並無給付計程車
    資之意願，卻搭乘被害人己○○所駕駛車牌號碼989-LV號計
    程車，前往臺北縣三重市○○街某處，再從該處搭乘上揭計
    程車返回臺北市○○區○○路巷口，使被害人己○○陷於錯
    誤，誤以為被告將給付計程車資而提供上開計程車乘載服務
    ，而使被告獲取財產上不法利益。途中被告並意圖為自己不
    法之所有，向被害人己○○恫嚇稱：伊是幫派份子，在臺北
    市萬華區西門町一帶出沒，借伊錢是會怎樣等語，使被害人
    己○○心生畏懼，因而交付800元款項予被告丙○○。因認
    被告丙○○此部分所為係犯刑法第339條第2項之詐欺得利罪
    及第346條第1項之恐嚇取財罪嫌。
二、按犯罪事實應依證據認定之，無證據不得認定犯罪事實，又
    不能證明被告犯罪或其行為不罰者，應諭知無罪之判決，刑
    事訴訟法第154條第2項、第301條第1項分別定有明文。次按
    認定不利於被告之事實，須依積極證據，茍積極之證據本身
    存有瑕疵而不足為不利於被告事實之認定，即應為有利於被
    告之認定，更不必有何有利之證據，而此用以證明犯罪事實
    之證據，猶須於通常一般人均不至於有所懷疑，堪予確信其
    已臻真實者，始得據以為有罪之認定，倘其證明尚未達到此
    一程度，而有合理性之懷疑存在，致使無從為有罪之確信時
    ，即應為無罪之判決，此有最高法院82年度台上字第163號
    判決、76年台上字第4986號、30年上字第816號等判例意旨
    可資參照。末按告訴人之告訴，係以使被告受刑事訴追為目
    的，是其陳述是否與事實相符，仍應調查其他證據以資審認
    ，亦據最高法院52年台上字第1300號判例闡釋甚明。
三、公訴意旨認被告涉犯上開罪嫌，無非係以下列證據為其論據
    :
  (一)關於參與犯罪組織部分:
    以被告丙○○及許家源、李竑億、吳夏清、林舜田、劉順生
    等人分別於警詢時所為之陳述，及被害人乙○○、丁○○、
    甲○○、戊○○等人於偵查中之證詞。
  (二)關於對被害人甲○○恐嚇取財部分:
    以證人甲○○之證詞為其論據。
  (三)關於對被害人己○○恐嚇取財及詐欺得利部分:
    以證人乙○○之證詞為其論據。
三、訊據被告堅詞否認參與萬國幫之犯罪組織，亦否認對被害人
    甲○○恐嚇取財及對被害人己○○詐欺得利、恐嚇取財，並
    辯稱:我不認識己○○，沒有坐他的計程車，也沒有跟他拿8
    00元等語。經查:
  (一)參與犯罪組織部分:
    依組織犯罪防制條例第2條規定：「本條例所稱之犯罪組織
    ，係指3人以上，有內部管理結構，以犯罪為宗旨，或以其
    成員從事犯罪活動，具有集團性、常習性及脅迫性或暴力性
    之組織」。自集團性而言，除應要有3人以上之外，該組織
    須有內部管理結構，主持人與成員間應有層級之分，且組織
    本身亦不應因主持人或其他管理人或成員之更換而有所異同
    ；自常習性而言，該組織之存續在時間上具有永久性，且並
    非為某一特定犯罪，或某特定人士而組成。本件檢察官起訴
    認被告丙○○參與萬國幫犯罪組織，但就「萬國幫」之內部
    管理結構究竟如何？該組織之內部管理結構中，有關主持人
    或其他管理人或成員更換時，究竟有如何之替代約定？苟為
    首的林貞智無從領導時，該組織是否繼續存在，而具有永久
    性？入會人員之入會儀式為何？等攸關該組織是否為犯罪組
    織？另被告丙○○是於何時加入「萬國幫」？其參加時有無
    經過特定之入會儀式？等犯罪構成要件，均未舉證以實其說
    。所提出之監聽譯文中，並無有關被告丙○○參與「萬國幫
    」犯罪組織之相關內容。雖依證人即被害人乙○○等人之證
    詞，被告為「萬國幫」之份子，但此不乏被告為在西門町一
    帶活動，而實施之手段之一，尚難據此推論確有「萬國幫」
    之犯罪組織，以及其參與該犯罪組織。此外，復查無其他積
    極之證據足以證明確有「萬國幫」之犯罪組織，以及被告丙○○參與該犯罪組織之事實，自應為被告丙○○無罪之諭知
    。
  (二)對被害人甲○○恐嚇取財部分:
    證人甲○○固於偵查中結證稱:有時許家源來，有時是李竑
    億來，他們都會帶吳夏清、林舜田及丙○○一起前來，每次
    來都是3、4個人等語（參偵字第29718號卷第289頁）。但其
    於本院審理時結證稱:丙○○、林舜田也是在叫客。林舜田
    有曾經跟過來，他只是路過要跟我打屁這樣而已。98年3月
    開始到3月26日前，付過1次錢，是付給李竑億。是阿生有跟
    他一起走過來。丙○○、林舜田等人沒有來。3月26、27日
    那次，只有劉順生一人。98年7、8月間，是許家源一個人來
    收錢。最後一次，我要許家源打電話給李竑億，後來許家源
    、李竑億兩個人一起來等語（參本院卷一第205、211-214
    頁）。證人甲○○前後證詞顯非一致。縱證人甲○○於偵查
    中之證詞為真，但公訴意旨此部分起訴之犯罪事實，除證人
    甲○○之單一證詞外，並無其他積極之證據足以佐證。揆諸
    前開規定及說明，此部分自亦應為被告丙○○無罪之諭知。
  (三)對被害人己○○詐欺得利及恐嚇取財部分:
    證人己○○於偵查中結證稱:被告在西門町成都路攔車說要
    去三重市○○街，到達時，表示要折返西門町，且要向我借
    800元，我說我身上沒有那麼多錢，被告看到我車上零錢盒
    說，那些錢先借我，他看起來眼露兇光，所以我不敢不拿給
    他，他算過後說還不夠200元，只好再拿50元硬幣4個給他，
    還叫我一定要載他回西門町，我只要再載他回成都路。回成
    都路後他就下車離開，車錢100多元，連同他拿走的錢，約1
    000餘元。他跟我說他都在西門町出來，我給他錢是會怎麼
    ，我聽後很害怕等語（參偵字第29178號卷第363-364頁）。
    惟公訴人並無提出其他積極之證據佐證。縱證人己○○於偵
    查中之證詞為真，但公訴意旨此部分起訴之犯罪事實，除證
    人己○○之單一證詞外，無其他積極之證據足以佐證。承前
    開規定及說明，此部分自亦應為被告丙○○無罪之諭知。
據上論斷，應依刑事訴訟法第299條第1項前段、第301條第1項，
刑法第305條、第47條第1項、第41條第1項前段，刑法施行法第1
條之1，判決如主文。
本案經檢察官蔡彥守到庭執行職務
中    華    民    國    99    年    8     月    31    日
                  刑事第四庭  審判長法  官  郭惠玲
                                    法  官  李明益
                                    法  官  李桂英
上正本證明與原本無異。
如不服本判決應於收受送達後10日內向本院提出上訴書狀，並應
敘述具體理由；其未敘述上訴理由者，應於上訴期間屆滿後20日
內向本院補提理由書（均須按他造當事人之人數附繕）「切勿逕
送上級法院」。告訴人或被害人如對於本判決不服者，應具備理
由請求檢察官上訴，其上訴期間之計算係以檢察官收受判決正本
之日期為準。
                                   書記官  嚴君珮
中    華    民    國    99    年    8     月    31    日
附錄本案論罪科刑法條全文:
中華民國刑法第305條
（恐嚇危害安全罪）
以加害生命、身體、自由、名譽、財產之事，恐嚇他人致生危害
於安全者，處2年以下有期徒刑、拘役或3百元以下罰金。

司法院資訊處製作；財團法人民間司法改革基金會備份。
